【裁判字號】    90,訴,634
【裁判日期】    901012
【裁判案由】    廢棄物清理法
【裁判全文】
臺灣臺南地方法院刑事判決                            九十年度訴字第六三四號
    公  訴  人  臺灣台南地方法院檢察署檢察官
    被      告  甲○○
右列被告因違反廢棄物清理法案件，經檢察官提起公訴（八十九年度偵字第一三五八
一號），本院判決如左：
    主  文
甲○○連續未經主管機關許可，提供土地堆置廢棄物，處有期徒刑壹年肆月。
    事  實
一、甲○○係址設台南縣玉井鄉○○街九十六巷九號尚煒企業股份有限公司（下稱尚
    煒公司，未據起訴）之實際負責人（名義上之負責人為王道），明知未經主管機
    關許可，不得提供土地堆置廢棄物，及從事廢棄物之貯存、清除、處理者，應列
    明專業技術人員與清除之工具、方法、設備及場所，並向地方主管機關申請核發
    廢棄物清除許可證，始得為之，詎甲○○為從新永和皮革廠股份有限公司（下稱
    新永和公司）產製皮革所產生之皮革污泥中回收、利用其中之有機物質以產製有
    機肥料之目的，竟基於概括之犯意，未經主管機關許可，亦未依廢棄物清理法第
    二十條之規定，領有廢棄物清除、處理許可證或核備文件，即自民國八十九年六
    月起至同年七月止，提供尚煒公司台南縣玉井鄉○○街九十六巷九號之土地，堆
    置新永和公司所產生含鉻之有害事業廢棄物皮革污泥一百五十公噸（起訴書載為
    四百公噸），並在上址從事有害事業廢棄物皮革污泥製造有機肥料再利用之處理
    行為，而連續提供土地堆置廢棄物並違法從事廢棄物之貯存、處理行為。嗣經民
    眾檢舉，而於同年七月二十六日為台南縣環境保護局派稽查員乙○○在上址查獲
    。
二、案經台南縣政府移送台灣台南地方法院檢察署檢察官偵查起訴。
    理  由
一、訊據被告甲○○固坦承於前揭時間，將新永和公司所產製之皮革污泥堆置於台南
    縣玉井鄉○○街九十六巷九號土地，並將皮革污泥以再利用之處理方式製成有機
    肥料，且尚煒公司未經主管機關核淮許可而得處理事業廢棄物之事實，惟矢口否
    認有何違反廢棄物清理法規定之犯行，辯稱：因尚煒公司與新永和公司有皮革污
    泥之再利用計劃，經向台南縣政府申請許可後，經核轉行政院環保署中部辦公室
    後，環保署要求堆肥製程應敘明原料參配比例、發酵時間、及生產之堆肥應有成
    份分析資料，始先行將皮革污泥運回堆置，以便提出報告；再者，被告並非廢棄
    物清理法所稱之事業機構，所為與廢棄物清理法第二十二條第二項第四款之規定
    有間，自不成立該款規定之罪；且上開皮革污泥於新永和公司提供其再利用之時
    ，新永和公司有提出檢驗報告證明皮革污泥是無害的云云。經查：
（一）台南縣政府環保局係經民眾檢舉台南縣玉井鄉○○街九十六巷九號土地堆置廢
      棄物，遂由該局派稽查員乙○○於八十九年七月二十六日至上址實施稽查、採
      樣、拍照，並將採樣之廢棄物送行政院環保署稽查督察大隊南區隊檢驗，檢驗
      結果發現皮革污泥總鉻檢測值四七．二ＭＧ＼Ｌ，顯已超出有害事業廢棄物認
      定標準三之（一）溶出毒性廢棄物溶出試驗標準值五．０ＭＧ＼Ｌ等情，為被
      告所不爭，並經證人乙○○到庭供述屬實，並有台南縣政府八十九年十一月二
      十日八九府環廢字一八三一八六號函一份及該函所附之台南縣環境保護局環保
      報案中心陳情案件處理電腦管制單、行政院環境保護署稽查督察大隊南區隊檢
      測報告、違反廢棄物清理法案件告發單影本各一紙、皮革污泥現場堆置照片二
      幀在八十八年度偵字第一三五八一號卷足憑，復參以前開被告供承之事實，則
      此等事實應堪認定。
（二）雖被告辯稱因尚煒公司與新永和公司有皮革污泥之再利用計劃，經向台南縣政
      府申請許可後，核轉行政院環保署中部辦公室後，環保署要求堆肥製程應敘明
      原料參配比例、發酵時間、及生產之堆肥應有成份分析資料，其始先行將皮革
      污泥運回堆置，以便提出報告，並提出行政院環保署中部辦公室八十九年二月
      十五日八九環署中室字第０００三三五五號函一份為證。惟查：再利用申請
      案件未獲主管機關正式核准同意前，事業機構或再利用機構依法不得先行進行
      事業廢棄物再利用之行為；事業機構應檢具事業廢棄物來源、種類、數量、成
      分分析、再利用方法、原理、流程、用途、污染防治設施、再利用用途符合目
      的事業主管機關相關規定證明文件等資料，經書面資料備齊完整性審查無訛後
      ，始得進入實質審查，其若未依法檢具應檢附之相關資料，受理之主管機關自
      應退件要求補正，此主管機關檢還未備齊申請案件之函文內容並無「例外之核
      淮」函示意義；另「堆肥製造流程」、「含各原料參配比例」、「發酵時間」
      、「生產之堆肥應有成份分析資料」等資料，於未獲主管機關再利用許可前，
      並非無法取得「至產生廢棄物之事業機構採樣分析、規劃設計再利用流程、『
      理論推斷堆肥產品之成分』等」資料，惟再利用機關機關若假籍因取得前開分
      析資料需從事未經主管機關核淮事業廢棄物再利用行為，顯已違反廢棄物清理
      法相關規定等情，有行政院環保署中部辦公室九十年七月十九日九十環署中室
      字第００一二三七五號函在卷可參。本件皮革污泥經採樣檢驗結果發現皮革
      污泥總鉻檢測值四七．二ＭＧ＼Ｌ，顯已超出有害事業廢棄物認定標準三之（
      一）溶出毒性廢棄物溶出試驗標準值五．０ＭＧ＼Ｌ一情，已如前述，是本件
      被告堆置、再利用製造有機肥料之皮革污泥，係屬「有害事業廢棄物」無訛。
      而有害事業廢棄物再利用行為，應避免造成二次污染或危害性物質擴散；有害
      事業廢棄物再利用前，應由產生廢棄物之事業機構與再利用機構共同填寫申請
      書，並由事業機構檢附左列資料送廢棄物產生地主管機關，核轉中央主管機關
      核發許可文件，有害事業廢棄物再利用許可辦法第二條、第三條第一項分別定
      有明文，是被告辯以因其向台南縣政府申請「一般事業廢棄物」之再利用計劃
      ，而需堆肥各原料參配比例等資料，致須先行將皮革污泥運回堆置，以便提出
      報告等情，即有違誤；又依前開九十年七月十九日九十環署中室字第００一二
      三七五號函示，可知堆肥製程之原料參配比例、發酵時間、及生產之堆肥之成
      份分析等資料，在主管機關再利用之申請許可前，並非必經實際為堆置之行為
      始可取得，而可透過『理論推斷堆肥產品成分』之方式，補正主管機關審核應
      具備之文件資料，被告既欲從事此一再利用計劃，對於應如何取得應檢具之資
      料文件，自無諉為不知之理，是其前開辯詞顯不足採。況被告將上開有害事
      業廢棄物堆置後，並進一步將之製成有機肥料而為再利用之處理行為一情，為
      其所自承（見本院九十年六月二十九日訊問筆錄），而此一再利用之行為，顯
      與其前開辯稱先行堆肥係為取得原料參配比例、成份分析等資料無涉，被告明
      知其尚未經主管機關核淮為廢棄物之再利用行為，仍籍為取得堆肥原料參配比
      例、成份分析等資料之機，而將含有鉻金屬之有害事業廢棄物再利用，製成有
      機肥料，其違反廢棄物清理法第二十二條第二項第四款前段之規定，已甚明確
      。
      被告以前開一百五十公噸之皮革污泥堆置以供堆肥之成份分析，猶稱太少，
      且又言成份分析不可能只作一次，須作很多次；另當時並其未作防臭等防治措
      施等情（見本院九十年六月二十九日、九十年六月十五日訊問筆錄），而上開
      皮革污泥確含有鉻之成份，且為標準值之九倍之多，如被告得以為取得堆肥之
      成份分析、原料參配比例等資料為由，於未經主管機關核淮許可前，即得為有
      害事業廢棄物之堆置、再利用行為，則事業機構或個人豈不因其再利用計劃之
      申請，而得任意且無數量限制的為廢棄物之堆置、貯存、清除或處理行為，此
      不但使之廢棄物之管理逸脫主管機關之控制，亦與廢棄物清理法改善環境、維
      護國民建康及有害事業廢棄物再利用許可辦法規範有害事業廢棄物再利用行為
      ，應避免造成二次污染或危害性物質擴散之目的相違。綜上所陳，被告以前
      詞置辯，實係卸責諉過之詞，不足採信。
（三）按廢棄物清理法第二十條前段規定：「公、民營廢棄物清除、處理機構經營廢
      棄物之貯存、清除或處理業務，應列明專業技術人員與貯存、清理、處理之工
      具、方法、設備及場所，向地方主管機關申請核發許可證」。該條所稱之公、
      民營廢棄物清除、處理機構，係指擬經營廢棄物清除、處理業務者。其規範對
      象係對任何有意願經營廢物清除、處理業務之機構及人民，並非指已經申請取
      得各項許可證之公、民營廢棄物清除、處理機構而言。因此，廢棄物清理法第
      二十二條第二項第四款之規定，應包含取得許可證之廢棄物清除、處理機構及
      個人非法經營廢棄物貯存、清除、處理業務者。再按廢棄物清理法第二十二條
      第二項第四款前段規定處罰擅自貯存、清除、處理廢棄物之行為，所指依同法
      第二十條規定領有許可證或核備文件，為阻卻違法之事由，非謂該款僅處罰公
      民營業者，否則一般人擅自清除廢棄物，無法處罰，當違本法為改善環境衛生
      、維護國民健康之旨（最高法院八十九年度台上字第四八一四號判決可資參照
      ）。是被告辯稱其並非廢棄物清理法所稱之事業機構，所為與廢棄物清理法第
      二十二條第二項第四款之規定有間，自不成立該款規定之罪云云，顯不可採。
      準此，被告於皮革污泥之再利用計劃經主管機關許可前，即擅自從事廢棄物之
      貯存、處理行為，自應依同法第二十二條第二項第四款規定處罰。
（四）雖被告提出新永和公司委託上準環境科技股份有限公司檢驗之廢棄物樣品檢驗
      報告一紙，以證明新永和公司提供上開皮革污泥時向其表示皮革污泥無毒一情
      屬實，然上開廢棄物樣品檢驗報告，非即可免除被告應自為檢測之義務，否則
      受託處理廢棄物之清除機構或再利用事業機構、個人豈非均得以此方式免責，
      並令有害事業廢棄物逸脫主管機關之管理，而遭受不適格清除機構之處置；且
      上開檢測報告之採樣日期為八十八年一月十一日，報告日期為八十八年一月二
      十七日，與本件被告於八十九年六月起至同年七月止，未經許可即堆置並再利
      用上開皮革污泥之時間，顯不相符，故上開檢測報報告亦無足用以證明上開皮
      革污泥並非有害事業廢棄物甚明，是被告另以前詞置辯，顯非可採。
（五）至被告堆置、再利用之皮革污泥數量究為多少一情，公訴人雖以被告於偵查中
      所自承之四百公噸為據（見八十九年十二月十五日偵訊筆錄），然證人即新永
      和公司之總務副理蘇志恒到庭結證稱：新永和公司提供予被告之皮革污泥約僅
      有一百五十公噸等語（見本院九十年六月十五日訊問筆錄），核與被告於本院
      審理時供述新永和公司實際上僅提供一百多公噸之皮革污泥一情大致相符，而
      證人蘇志恒與被告並無恩怨仇隙，並經具結在案，當無迴護被告之理，是應以
      其所為之供述較為可採，是本院認被告堆置、再利用之皮革污泥數量應為一百
      五十公噸。另尚煒公司於八十九年六、七月時名義上之負責人雖為王道，有該
      公司變更登記表二紙在可憑，惟被告實係該公司之實際負責人，且尚煒公司與
      新永和公司上開皮革污泥再利用計劃係由被告接洽、處理等情，亦據被告於本
      院調查時供陳甚明（見本院九十年六月二十九日訊問筆錄），復佐之被告就上
      開再利用計劃應補正之資料文件、皮革污泥再利用後製成有機肥料等事實知之
      甚詳，足認其供承其係尚煒公司之實際負責人乙情為真，是被告雖嗣後改稱其
      非尚煒公司之實際負責人云云，顯不可採。綜上所查事證，互相參核，足認被
      告前揭所辯，實係事後卸責推諉之辯詞，不足採信，本件事證明確，其犯行堪
      以認定。
二、核被告甲○○所為，係犯廢棄物清理法第第二十二條第二項第三款之未經主管機
    關許可提供土地堆置廢棄物罪及同條項第四款之未依同法第二十條規定領有廢棄
    物清除、處理許可證或核備文件，從事廢棄物貯存、清除及處理罪。其先後多次
    未經主管機關許可提供土地堆置廢棄物及未依同法第二十條規定領有廢棄物清除
    、處理許可證或核備文件，從事廢棄物貯存、處理之犯行，均時間緊接，手法相
    似，又係觸犯構成犯罪要件相同之罪名，顯均係基於概括犯意反覆為之，均為連
    續犯，應依刑法第五十六條之規定論以一罪，並各依法加重其刑。又被告提供土
    地堆置皮革污泥，其目的係為為製造有機肥料之再利用處理行為，是其提供土地
    堆置皮革污泥乃為達其再利用處理皮革污泥之手段，其所犯上開二罪，有手段、
    目的之牽連關係，應依情節較重之連續未經主管機關許可提供土地堆置廢棄物罪
    處斷。公訴人於理由欄漏未及廢棄物清理法第第二十二條第二項第三款之未經主
    管機許可提供土地堆置廢棄物罪，容有未洽，併此敘明。爰審酌被告犯罪之動機
    、目的、手段、堆置及再利用廢棄物之數量、提供土地堆置廢棄物，目的係從事
    資源回收，尚未有污染環境衛生之具體事證及犯罪後之態度等一切情狀，量處如
    主文所示之刑，以資懲儆。
據上論斷，應依刑事訴訟法第二百九十九條第一項前段，廢棄物清理法第二十二條第
二項第三款、第四款前段，刑法第十一條前段、第五十六條、第五十五條，判決如主
文。
中      華      民      國      九十      年      十      月    十二    日
                                          臺灣台南地方法院刑事第三庭
                                              審判長法  官  李政庭
                                                    法  官  林英志
                                                    法  官  陳金虎
右正本證明與原本無異。
如不服本判決，應於判決送達後十日內向本院提出上訴狀( 應附繕本 )。
                                                    書記官  歐祝吟
中      華      民      國      九十      年      十      月    十八    日
廢棄物清理法第二十二條：
違反第八條、第十三條第一項、第四項至第七項、第十五條、第十八條、第二十條及
第二十一條之規定，因而致人於死者，處無期徒刑或七年以上有期徒刑，得併科五百
萬元以下罰金；致重傷者，處三年以上十年以下有期徒刑，得併科三百萬元以下罰金
；致危害人體健康導致疾病者，處五年以下有期徒刑，得併科二百萬元以下罰金。
有左列情形之一者，處一年以上五年以下有期徒刑，得併科一百萬元以下
罰金︰
一  任意棄置有害事業廢棄物者。
二  事業機構未依本法規定之方式貯存、清除、處理或再利用廢棄物，致污染環境者
    。
三  未經主管機關許可，提供土地回填、堆置廢棄物者。
四  未依第二十條規定領有廢棄物清除、處理許可證或核備文件，從事廢棄物貯存、
    清除、處理，或未依廢棄物清除、處理許可證或核備文件內容貯存、清除、處理
    廢棄物者。
五  執行機關委託未取得許可證之公、民營廢棄物清除、處理機構，清除、處理一般
    廢棄物者；或明知受託人非法清除、處理而仍委託者。
六  公、民營廢棄物處理機構或執行機關未處理廢棄物，開具虛偽證明者。
無許可證經營廢棄物清除、處理為常業者，處三年以上十年以下有期徒刑，得併科三
百萬元以下罰金。
法人之負責人、法人或自然人之代理人、受僱人或其他從業人員因執行業務犯第一項
、第二項之罪者，除處罰其行為人外，對該法人或自然人科以罰金。
依本法規定有申報義務，明知為不實之事項而申報不實或於業務上作成之文書為虛偽
記載者，處三年以下有期徒刑、拘役或科或併科五十萬元以下罰金。
科罰金時，應審酌犯罪所得之利益。如所得之利益超過罰金最多額時，得於所得利益
二倍之範圍內酌量加重。
對於違反本法之行為，民眾得敘明事實或檢具證據資料，向所在地執行機關或主管機
關檢舉。
主管機關或執行機關對於前項檢舉，經查證屬實並處以罰鍰者，其罰鍰金額達一定數
額時，得以罰鍰金額收入之一定比例，提充檢舉獎金。檢舉及獎勵辦法由中央主管機
關定之。
主管機關或執行機關為前項查證時，對檢舉人之身分應予保密。
事業機構清理廢棄物所生之費用應予財稅減免。凡遵守本法有關規定，績效優良者，
應予獎勵，其辦法由中央主管機關定之。


司法院資訊處製作；財團法人民間司法改革基金會備份。
